【裁判字號】    99,交聲,2561
【裁判日期】    990929
【裁判案由】    交管條例聲異
【裁判全文】
臺灣板橋地方法院交通事件裁定        99年度交聲字第2561號
原處分機關  交通部公路總局臺北區監理所蘆洲監理站
異  議  人
即受處分人  甲○○
上列異議人即受處分人因違反道路交通管理處罰條例案件，對於
交通部公路總局臺北區監理所蘆洲監理站於民國99年8 月12日所
為之北監蘆字第裁46-C00000000號裁決處分，聲明異議，本院裁
定如下：
    主  文
異議駁回。
    理  由
一、原處分意旨略以：異議人即受處分人甲○○於民國99年7 月
    13日18時15分許，騎乘車牌號碼CYH-896 號重型機車，行經
    臺北縣三重市○○路12巷口時，因有「闖紅燈（左轉）」之
    違規事實，為臺北縣政府警察局三重分局光明派出所員警攔
    停舉發，嗣經異議人申訴，原處分機關函查結果，認異議人
    確有前述之違規事由，爰依道路交通管理處罰條例第53條第
    1 項之規定，裁處罰鍰新臺幣1,800 元，並依同條例第63條
    第1 項第3 款（裁決書漏載第3 款）規定記違規點數3 點等
    語。
二、異議意旨略以：(一)當時如王姓警員所述已變更為紅燈了，但
    為何只攔伊而未集體裁罰，就因為伊騎的比較慢嗎？(二)請問
    紅綠燈號誌在頭上至少4至5米高，如果車子停在下方，您會
    抬頭看燈號變化還是跟著前方車子行進？(三)當伊詢問發生何
    事之時，員警一副事不關己且未交代清楚，其態度有待商榷
    ？(四)對於裁罰本人闖紅燈一事，是否有監視照片或其他佐證
    ，而非僅憑一人說法就定生死？為此不服，爰依法聲明異議
    ，請求撤銷原處分云云。
三、按汽車駕駛人，行經有燈光號誌管制之交岔路口闖紅燈者，
    處新臺幣1800元以上5400元以下罰鍰；又汽車駕駛人有第53
    條情形者，並記違規點數3 點，道路交通管理處罰條例第53
    條第1 項及第63條第1 項第3 款分別定有明文。
四、經查：
  (一)本件異議人於99年7 月13日18時15分許，騎乘車牌號碼CYH-
    896 號重型機車，行經臺北縣三重市○○路12巷口時，因有
    「闖紅燈（左轉）」之違規行為，為員警攔停掣單舉發之事
    實，有臺北縣政府警察局北縣警交大字第C00000000 號舉發
    違反道路交通管理事件通知單影本1 紙在卷足憑。
  (二)異議人雖以前揭情詞置辯，然查：證人即本件舉發員警乙○
    ○於本院調查時具結證稱：「我當時單人騎機車在執行巡邏
    勤務，當我行經三重市○○路33巷口時，當時我這邊的號誌
    是紅燈，我在停等紅燈，等我綠燈要開始行駛時，對向在中
    山路是紅燈的狀態下，突然有一部重機車CYH-896 紅燈左轉
    過來，我就攔停告發。對向中山路的號誌是兩個時向，只有
    紅黃綠三色燈，庭呈時向變化情形。我確定異議人左轉時在
    中山路12巷口的紅綠燈，當時確實是紅燈的狀態沒有錯。當
    時只有異議人一台機車違規左轉。我要行駛時，橫向的中山
    路上沒有車輛過來，當我要開始行駛時，異議人突然從中山
    路左轉過來，我沒有注意到異議人先前有無停等紅燈的情形
    。異議人左轉至中山路33巷口時，我本來要前行到中山路12
    巷口，我就迴轉將異議人攔下。當時我發現異議人左轉闖紅
    燈時，我行向的綠燈啟動時間約已超過5 秒。我雖看不到異
    議人闖越路口號誌，但是該號誌與前一個路口號誌的變化是
    一樣的，就如同我在庭呈現場上，用原子筆所畫出的號誌設
    置情形，我看得到該路口的號誌情形，所以我確認異議人左
    轉時號誌是紅燈沒有錯。」等語（參本院99年9 月15日訊問
    筆錄），並有證人乙○○庭呈之違規路口現場圖1 紙附卷可
    按。又員警稽查違反道路交通安全規則之各種違規行為，本
    有不同之執行方法，就超速、酒醉駕車而言，固非輔以科學
    工具，實難僅憑執勤者之五官知覺判斷之；惟就闖紅燈、逆
    向行駛等違規行為而言，依法律之規定，亦不以有科學儀器
    取得證據資料為必要，單憑執勤者之目擊即可確定，並非每
    件違規行為均須以照相或尚須其他證據舉發，始可認定之，
    是異議人所指應有照片、物證云云，要屬誤會；職是，本件
    雖以目測舉發而無違規錄影帶或照片等證據資料另為佐證，
    然案發當時之現場值勤警員亦不失為可資證明之證人身分，
    該警員既已到庭具結證述如上，衡以該警員即證人乙○○與
    異議人間素昧平生且無怨隙，當無胡亂指摘反自陷偽證罪責
    之理，而本院亦查無證人有何捏造事實違法取締之情形，是
    足認證人乙○○上開證詞應可採信，堪認異議人確有上開之
    違規事實無訛，縱認前有其他車輛闖紅燈左轉，不代表異議
    人亦得闖紅燈左轉。又異議人另以舉發單位未將其前方闖紅
    燈左轉之車輛全數攔下有舉發不公之嫌云云，惟按憲法之平
    等原則，係要求行政機關對於事物本質上相同的事件作相同
    的處理，乃形成行政自我拘束，且憲法上的平等原則係指合
    法權利義務的平等，並不包含違法行為均不予取締制裁的「
    不法平等」，是以平等原則並非賦予異議人有要求舉發警員
    對其交通違規行為不予舉發處罰的請求權，此種違法的平等
    之主張，於法有違，應不可採，故異議人此部分所辯，亦無
    從解免其違規之責任。至異議人指摘舉發員警舉發過程態度
    冷漠等情，縱令屬實，要係警察機關應就警員執勤態度及技
    巧予以檢討改進之事由，無礙於本件違規事實之認定，亦無
    從解免異議人闖紅燈之違規責任，是異議人上開所辯，殊無
    可採。
五、綜上所述，原處分機關以異議人有「駕車行經有燈光號誌管
    制之交岔路口闖紅燈」之違規事實，據以援引上開道路交通
    管理處罰條例之規定，裁處異議人罰鍰1,800 元，並記違規
    點數3 點，尚無不當。本件異議為無理由，應予駁回。
據上論斷，應依道路交通案件處理辦法第19條，裁定如主文。
中    華    民    國    99    年    9     月    29    日
                  交通法庭  法  官  王士珮
以上正本證明與原本無異
如不服本裁定應於送達後5日內向本院提出抗告狀
                            書記官  金和國
中    華    民    國    99    年    9     月    29    日

司法院資訊處製作；財團法人民間司法改革基金會備份。
